臺灣高等法院刑事判決　　　　　　　　　　　　九十二年度上訴字第四二八四號
　　上　訴　人
　　即　被　告　辛○○
　　　　　　　　乙○○
　　共　　　同
　　指定辯護人　本院公設辯護人甲○○
右上訴人等因強盜等案件，不服臺灣板橋地方法院九十二年度訴字第一五一九號，中
華民國九十二年九月二十五日第一審判決（起訴案號：臺灣板橋地方法院檢察署九十
二年度偵字第三二二六號、第八一七九號；併辦案號：同署九十二年度偵字第一三一
五四號），提起上訴，本院判決如左：
    主  文
原判決關於辛○○強盜暨執行刑及乙○○部分，均撤銷。
辛○○、乙○○連續意圖為自己不法之所有，結夥三人以上，攜帶凶器，於夜間侵入
住宅，以強暴、脅迫至使不能抗拒，而取他人之物，累犯，各處有期徒刑玖年。扣案
之粗布手套柒隻、開山刀肆把均沒收。
    事  實
一、辛○○有多次違反麻醉藥品、藥事法等犯罪科刑紀錄，其中於民國八十六年間，
    因違反麻醉藥品管理條例案件，經台灣板橋地方法院判處有期徒刑一年，於八十
    八年八月八日執行完畢。乙○○於七十八年間，因違反肅清煙毒條例案件及於七
    十八年間因違反懲治盜匪條例，分別經臺灣高雄地方法院及臺灣臺北地方法院判
    處有期徒刑二年及九年，定應執行刑及八十年間減刑後，於八十三年九月五日假
    釋；八十五年間又因竊盜案件，經台灣板橋地方法院判處有期徒刑四月，與前案
    撤銷假釋後所餘刑期四年十月三日接續執行，於九十年九月十五日執行完畢，二
    人均不知悔悟。復與綽號「阿宏」之張宏光、綽號「西瓜」之黃旭榮（以上二人
    另由檢察官偵辦），或二人或四人，基於共同及概括之犯意，意圖為自己不法之
    所有，連續為下列之強盜犯行：
（一）九十一年十二月二十四日晚上十時許，乙○○、辛○○夥同黃旭榮前往臺北縣
      板橋市○○路一五０巷五號郭素琴之住宅，辛○○在門口把風，乙○○、張光
      宏、黃旭榮三人則頭戴安全帽，分持開山刀侵入，喝令正在打麻將之郭素琴與
      其夫林玉田及另二位陳姓、周姓友人不許動，其中一人持開山刀抵住該周姓友
      人之胸口，以此強暴及脅迫方式，至使在場之郭素琴等人不能抗拒，任由乙○○、張光宏及黃旭榮強行取走麻將桌上及郭素琴等人身上之現金新臺幣（下同
      ）三萬元、勞力士金錶一只、行動電話一支、郭素琴之
      逸，嗣並將勞力士金錶變賣現金後，所得贓款平分花用。
（二）九十二年一月九日中午十二時二十三分許，辛○○、乙○○夥同張光宏、黃旭
      榮前往臺北縣板橋市○○街二十五巷三號之一壬○○之住宅，辛○○在樓下把
      風，乙○○、張光宏、黃旭榮三人載安全帽及手套分持開山刀侵入（侵入住宅
      部分，未據告訴），乙○○手持開刀山，張光宏、黃旭榮則將亮出插於褲管之
      開山刀，喝令交出財物，以此脅迫方式至使壬○○不能抗拒，任由乙○○強取
      壬○○皮包內之財物現金一萬餘元及一只金戒指，得手後逃逸，所得贓款平分
      花用。
（三）九十二年一月二十六日凌晨三時三十分許，辛○○與乙○○在臺北縣板橋市○○路○段四五三號前，乙○○裝病攔下丙○○所駕駛之車號八Ｌ─八四二號營
      業用小客車後，辛○○從騎樓衝出，打開後座車門進入車內，乙○○坐前右側
      座位，分持開山刀抵住丙○○之脖子及背部，喝令丙○○不准叫，否則砍死她
      ，並把身上的錢交出來等語，以此強暴方式至使丙○○不能抗拒而交出現金七
      千元，辛○○命丙○○開車，至偏僻處停車後，由辛○○持開山刀押丙○○至
      後車廂取出皮包內之中華商業銀行信用卡及郵局提款卡，再由乙○○開車，欲
      帶同丙○○前往提領現金，因乙○○駕駛車輛不慎衝撞路旁之車輛，並在臺北
      縣板橋市○○路與漢生東路口衝撞路旁圍籬，乙○○、辛○○始停車逃逸，所
      得贓款平分花用，惟乙○○所持之開山刀及行動電話則遺留於車內，遭警查扣
      。
（四）九十二年一月二十六日晚上十時十分許，辛○○與乙○○在臺北縣板橋市○○
      路○段與民治街口，攔乘己○○所駕駛之車號九Ｑ─三九六號營業用小客車，
      佯稱要到臺北縣新莊市○○路，同日晚間十時三十七分許，途經新莊市○○路
      五二五號前，乙○○以想吐為由要求己○○停車，下車後站於己○○之駕駛座
      車門旁把風，由後座之辛○○持開山刀抵住己○○之胸口，喝令交出財物，以
      此強暴方式至使己○○不能抗拒而交出六百元及行動電話一只，乙○○隨令己○○下車，駕駛車輛逃逸，將該車棄置在新莊市○○路附近，並取走車內硬幣
      四百元，得款朋分花用。
（五）九十二年一月二十六日晚上十一時許，辛○○與乙○○在臺北縣新莊市○○路
      與中原路口，攔乘庚○○所駕駛之車號七Ｃ─六二七號營業用小客車，乙○○
      坐於駕駛座旁，辛○○坐於後座，佯稱欲至臺北縣板橋市南雅夜市，途經新海
      橋往防汛道路抽水站附近時，乙○○要求庚○○暫時停車，下車走到駕駛座旁
      打開車門，手持開山刀抵住庚○○之脖子，辛○○亦持開山刀自後座抵住庚○○之腰部，喝令交出財物，以此強暴方式至使庚○○不能抗拒而交出四千餘元
      ，並由辛○○強行取走其車上之行動電話一只，得手後命庚○○下車，駕駛車
      輛逃逸，再將車輛棄置。所得贓款四千餘元由辛○○分得，行動電話則由乙○○分得。
（六）九十二年一月二十七日下午五時三十五分許，辛○○與乙○○在臺北縣板橋市
      ○○路臺電公司旁，攔乘丁○○所駕駛之車號五Ｌ─九０二號營業用小客車，
      途經臺北縣中和市○○街二四三號附近時，乙○○佯稱要上廁所而下車，站立
      於駕駛座車門旁，辛○○自後座持開山刀抵住丁○○之胸口，喝令丁○○將駕
      駛座椅放倒躺下，以此強暴方式至使丁○○不能抗拒而交出二千元，並由乙○○強行取走其口袋內之
      車輛逃逸，並將丁○○車上之行動電話一只取走，再將車輛棄置，所得贓款二
      千元及變賣行動電話所得一千三百元由二人朋分花用。
（七）九十二年一月二十七日晚上六時許，辛○○、乙○○在臺北縣土城市○○路○
      段北區駕訓班前，攔乘癸○○所駕駛之車號Ｖ─四三三八號營業用小客車，佯
      稱欲往臺北縣中和市○○路營區，途經中和市○○路三七號前，乙○○要癸○○暫停下車，走至駕駛座旁將車門打開，辛○○則自後座持開山刀架住癸○○
      之胸口，喝令癸○○交出財物，以此強暴方式至使癸○○不能抗拒而交出現金
      二千七百元及皮夾，取走皮夾內現金二千元，又強行取走癸○○之行動電話一
      只。後辛○○、乙○○拿一百元給癸○○讓其下車，告知會將該車開到前面的
      防汛道，隨即駕駛車輛逃逸，將車輛棄於防汛道，所得贓款二人朋分花用。
（八）九十二年一月二十七日十八時十五分許，辛○○、乙○○在臺北縣中和市○○
      路與員山路口，攔乘戊○○所駕駛之車號九Ｎ─四九０號營業小客車，佯稱欲
      前往臺北縣土城市○○街，途經臺北縣土城市○○路清水高中前，二人分持開
      山刀抵住戊○○之身體，乙○○下車繞至駕駛座旁打開車門，喝令戊○○坐至
      駕駛座旁之座位並將椅子放倒躺下，以此強暴方式至使戊○○不能拒抗，任由
      辛○○、乙○○搜刮取走身上現金八千元及郵局提款卡（戶名為張維軒即戊○○之子）。乙○○將車輛駛至臺北縣土城市○○路旁某處便利商店所設置之自
      動提款機前，辛○○持開山刀脅迫說出提款卡密碼，由乙○○持提款卡，接續
      四次輸入密碼，由自動提款機領取存款二萬元、二萬元、二萬元、五千元，共
      計六萬五千元後，將戊○○趕下車，乙○○、辛○○駕駛車輛逃逸，將該車棄
      置在臺北縣土城市○○路○段，所得贓款平分花用。
二、九十二年一月二十九日二十二時十五分許，警持搜索票在臺北縣板橋市○○路○
    段二七四巷三號三樓及四川路一段二八六巷口，查獲辛○○，並在其住處查扣辛○○所有供犯罪所用之粗布手套七隻，再循線於同日晚上二十二時五十分許，在
    臺北縣板橋市○○路○段二七四巷口查獲乙○○，並在其身上查扣乙○○所有供
    犯罪所用之開山刀一支及查獲庚○○遭強盜之行動電話一支，復在其臺北縣土城
    市○○街二十三巷十五號六樓及土城市○○路○段一二二之一號十七樓住居處，
    分別查扣乙○○所有供犯罪所用之開山刀二支及查獲癸○○遭強盜之行動電話一
    支。
二、案經庚○○、戊○○訴由臺北縣政府警察局海山分局及土城分局分別報請臺灣板
    橋地方法院檢察署檢察官偵查起訴及移送法院併案審理。
    理  由
一、上訴人即被告乙○○上訴本院後，未到庭陳述或提出辯解，其於原審與上訴人即
    被告辛○○分別為下列陳述及辯解，被告辛○○辯稱：沒有參與事實欄一（一）
    、（二）郭素琴、壬○○住處強盜之犯行，事實欄一（三）至（八）之計程車強
    盜案，雖有拿錢，但只是拿開山刀出來，並未抵住被害人之身體云云。被告乙○○辯稱：沒有參與事實欄一（一）郭素琴住處強盜案，有參與事實欄一（二）之
    強盜壬○○財物犯行，另事實欄一（三）至（八）之計程車強盜案部分，只負責
    開車，沒拿刀押人，也沒有搜取財物云云。
二、經查：
（一）右揭犯罪事實，迭據被害人郭素琴、吳梅貴、丙○○、己○○、庚○○、丁○○、癸○○、戊○○及卓明輝分別於警訊及原審法院審理時指訴綦詳。並有經
      被害人癸○○、庚○○領回行動電話之臺北縣政府警察局贓物認領保管單二紙
      、吳梅貴社區監視錄影帶翻拍照片一張及張維軒郵政存簿儲金簿提領款明細影
      本附卷可稽。又有在被害人丙○○車上查扣被告乙○○所遺留開山刀一把、被
      告辛○○住處查獲作案用之粗布手套七隻、被告乙○○身上查扣之開山刀一把
      及在其位於臺北縣土城市○○街二十三巷十五號六樓住處查扣之開刀山二把等
      物扣案足資佐證。另就各次犯罪，復有下列之證據：
（二）事實欄一（一）部分，被害人郭素琴於原審法院審理時指稱：當天我在打家庭
      麻將，有三個人進來，門口站一個人把風，三個人都拿開山刀，戴口罩、安全
      帽及手套，三人拿刀叫我不要動，其中有一個拿刀抵著我鄰居周先生胸口，其
      他二人拿在手上，大家都不敢動，他們將抽屜、口袋的錢都搜走，我們損失了
      金錶、現金三萬餘元、手機、
      賣，他分到四千元等語（見原審卷第一四三頁）。被告辛○○於警訊自白供承
      ：九十一年十二月二十四日二十二時許，與乙○○及綽號「阿鴻（宏）」（張
      光宏）、綽號「西瓜」（黃旭榮）等人，至板橋市○○路一五○巷五號強盜被
      害人郭素琴三萬元、金錶一支、行動電話等物，我在外把風，乙○○有進入屋
      內，與「阿鴻（宏）」、「西瓜」分持開山刀進入行搶（見九十二年度偵字第
      三二二六號偵查卷第九頁正、背面）。被告乙○○於警訊亦供述與辛○○、「
      阿鴻（宏）」等四人一起強盜郭素琴（見同上偵查卷第十三頁）。被告乙○○
      、辛○○二人復於偵查中自白稱：（問：板橋信義路郭素琴是何人搶的？」）
      是我們及張光宏及綽號「西瓜」（黃旭榮）一起去的，辛○○在外面等語（見
      九十二年度偵字第三二二六號第一七四頁正、背面），核與被害人郭素琴之前
      開指訴情節相符。衡之被告乙○○、辛○○於原審時仍供承各自分到贓款等情
      （見原審卷第六十頁），被告辛○○、乙○○有與綽號「阿宏」之張光宏及綽
      號「西瓜」之黃旭榮共同強盜被害人郭素琴等人財物之犯行，彰彰甚明。
（三）事實欄一（二）部分，被害人壬○○於原審法院審理時指稱：那天我們鄰居辦
      喜事，有六、七個朋友在我家，他們就進來三個人，當時我在廚房，我朋友在
      客廳，突然很大聲，他們進來說要錢，．．．．．．他們三人就開始翻皮包，
      搜刮財物，我們損失了一萬多元及一個戒指，我們原來不知外面是否有人把風
      ，後來看錄影帶時，看到被告乙○○騎機車載辛○○到我家附近，辛○○指二
      樓我家，．．．．．．。後來進來的三個人當中，辛○○沒有進去，乙○○有
      進去，三個人都拿刀，其中二人是將刀子插在褲管內，翻出來給大家看，乙○○的刀是拿在手上，我當時已無法抗拒等語（見原審卷第一四三頁、第一四四
      頁），並有社區監視錄影帶翻拍照片附於偵查卷可參（見九十二年度偵字第三
      二二六號卷第十八頁）。而監視錄影帶翻拍照片上所顯示之人係被告辛○○、
      乙○○，亦經被告二人於原審法院審理時供承確實。被告乙○○於警訊自白供
      稱：我與綽號「西瓜」（黃旭榮）及「阿鴻（宏）」（陳宏光）等三人分持開
      山刀進入行搶，辛○○在樓下把風，得逞一萬多元，由四人平分（見偵查卷第
      十三頁背面）。被告辛○○、乙○○於偵查中均自白稱：辛○○在樓下，沒有
      上去，當時只有乙○○、「阿宏」、「西瓜」三人上去等語（見同前偵卷第一
      七三頁背面及第一七四頁正、背面）。被告乙○○並於原審法院審理時對此部
      分強盜犯行亦自白不諱，核與被害人壬○○指訴情節相符。被告辛○○、乙○○有與綽號「阿宏」之張光宏及綽號「西瓜」之黃旭榮共同持刀強盜被害人吳
      梅貴財物之犯行，亦已灼然。
（四）事實欄一（三）至（八）部分，被害人丙○○於己○○、庚○○、丁○○、癸○○、戊○○等人分別於警訊及原審對被告等二人持刀抵住其脖子、背部、腰
      部、胸口、身體等至使不能抗拒而強盜犯行，指訴綦詳（見同上偵查卷第二十
      一頁背面、第二十三頁背面、第二十五頁、第二十六頁、第二十八頁、第二十
      九頁、第三十二頁、第三十三頁、九十二年度偵字第八一七九號第十二頁、第
      十三頁、原審卷第六十四頁、第六十八頁、第八十九頁、第九十頁、第一一二
      頁、第一一三頁），被告辛○○對此強盜計程車部分，於警訊、偵查及法院審
      理中，始終坦承與乙○○共同為之，且坦承有持開山刀強盜。被告乙○○於警
      訊及偵審中也供承參與；被告等僅否認持刀抵住被害人或稱僅分擔開車犯行，
      不過係避重就輕之詞，各共犯間，既有犯意之聯絡，分擔犯罪之一部，自應共
      負其刑責。
五、綜上所述，被告等所辯，顯屬事後翻異或卸責之詞，不足採信。被告辛○○、乙○○之犯行明確，洵堪認定，應予依法論科。
三、核被告辛○○、乙○○所為事實欄一（一）之犯行，係犯刑法第三百三十條第一
    項（有同法第三百二十一條第一項第一、三、四款）之結夥三人以上，攜帶凶器
    ，於夜間侵入住宅強盜罪；所為事實欄一（二）之犯行，係犯刑法第三百三十條
    第一項（有同法第三百二十一條第一項第三款、第四款）之結夥三人以上，攜帶
    凶器強盜罪；所為事實欄一（三）至（七）之犯行，係犯刑法第三百三十條第一
    項（有同法第三百二十一條第一項第三款）之攜帶凶器強盜罪；所為事實欄一（
    八）之犯行，係犯刑法第三百三十條第一項（有同法第三百二十一條第一項第三
    款）之攜帶凶器強盜罪、同法第三百三十九條之二第一項之由自動付款設備詐財
    罪。被告等事實欄一（一）同時強盜郭素琴與其夫林玉田及二位陳姓、周姓友人
    之財物，為想像競合犯，應從一重處斷。被告辛○○、乙○○先後八次加重強盜
    之犯行，時間緊接，方法相同，且所犯構成要件相同之罪名，顯係基於概括之犯
    意反覆為之，為連續犯，依刑法第五十六條之規定，從情節較重之結夥三人以上
    ，攜帶兇器，於夜間侵入住宅強盜罪處斷，並加重其刑。又被告辛○○、乙○○
    所為加重強盜罪與刑法第三百三十九條之二第一項之由自動付款設備詐財罪間，
    有方法與結果之牽連關係，依刑法第五十五條後段之規定，應從較重之加重強盜
    罪處斷。又被告辛○○、乙○○與張光宏及黃旭榮間，就事實欄一（一）至（二
    ）加重強盜罪及被告辛○○、乙○○間，就事實欄一（三）至（八）加重強盜罪
    ，有犯意之聯絡及行為之分擔，皆為共同正犯。被告辛○○於八十六年間，因違
    反麻醉藥品管理條例案件，經台灣板橋地方法院判處有期徒刑一年，於八十八年
    八月八日執行完畢；被告乙○○於七十八年間，因違反肅清煙毒條例案件及於七
    十八年間因違反懲治盜匪條例案件，分別經臺灣高雄地方法院及臺灣臺北地方法
    院判處有期徒刑二年及九年，定應執行刑及八十年間減刑後，於八十三年九月五
    日假釋，八十五年間又因竊盜案件，經台灣板橋地方法院判處有期徒刑四月，與
    前案撤銷假釋後所餘刑期四年十月三日接續執行，於九十年九月十五日執行完畢
    ，有本院被告全國前案紀錄表在卷可稽。被告二人於前案有期徒刑執行完畢後五
    年以內再犯本件有期徒刑上之罪，應論以累犯，並遞予加重其刑。
四、原審對被告等為有罪科刑之判決，固非無見。惟查：連續犯之數行為，其處罰之
    條款不同者，應就其中之一所犯之條款予以論科（最高法院三十二年度上字第五
    八九號判例意旨及六十三年度第四次刑庭庭推總會議參照）。即連續犯，應就連
    續數行為，擇其情節較重之一次犯行，予以論科。非就連續犯之全部各犯行之樣
    態、條款全部論科。原審認被告連續犯，應論以情節較重之刑法第三百三十條第
    一項（有同法第三百二十一條第一項第一、三、四款）之結夥三人以上攜帶兇器
    ，於夜間侵入住宅強盜一罪，即論以事實欄一（一）強盜郭素琴之犯行。然該犯
    行，被告等係強取他人之物，並非使被害人交付。原審將其餘連續犯行使被害人
    交付財物之部分，一併於主文諭知，於法不合。且對該次被告除持刀抵住被害人
    之一之強暴行為外，如何持刀喝令其他人不許動之脅迫行為，未予論述，主文一
    併諭知以強暴及脅迫方法犯罪，亦有疏漏，而無可維持。被告辛○○上訴意旨，
    仍執前詞，否認犯事實欄一、（一）（二）犯行及對（三）至（八）之犯行，否
    認持刀抵住被害人；被告乙○○具狀上訴，未附具理由，又未到庭陳述，空言指
    摘不服原判決，雖均無理由，然原判決既有可議，自應由本院將被告乙○○強盜
    及辛○○強盜暨所定執行刑部分撤銷改判（其餘辛○○贓物、變造特種文書部分
    ，均已確定）。爰審酌被告辛○○、乙○○年輕力壯，竟不思奮發向上，持刀連
    續強盜財物，危害社會治安甚鉅，暨二人素行、犯罪動機、目的、手段及犯罪所
    得等一切情狀，分別量處如主文第二項所示之刑。扣案之粗布手套七隻、開山刀
    四把，均係被告乙○○所有，供犯罪所用之物，為被告辛○○、乙○○供述在卷
    ，爰依刑法第三十八條第一項第二款併予宣告沒收。
五、被告乙○○經合法傳喚，無正當理由未到庭，爰不待其到庭陳述，逕行判決。
六、據上論斷，應依刑事訴訟法第三百六十九條第一項前段、第三百六十四條、第三
    百七十一條、第二百九十九條第一項前段、刑法第二十八條、第五十六條、第三
    百三十條第一項、第三百三十九條之二第一項、第五十五條、第四十七條、第三
    十八條第一項第二款，判決如主文。
本案經檢察官劉永清到庭執行職務。
中　　　華　　　民　　　國　　九十三　　年　　　二　　　月　　二十五　　日
                            臺灣高等法院刑事第二十庭
                                審判長法  官　洪　政　雄
                                      法  官　鄧　振　球
                                      法  官　趙　功　恆
右正本證明與原本無異。
如不服本判決，應於收受送達後十日內向本院提出上訴書狀，其未敘述上訴之理由者
並得於提起上訴後十日內向本院補提理由書（均須按他造當事人之人數附繕本）。
                                      書記官　孫　佩　琳
中　　　華　　　民　　　國　　九十三　　年　　　二　　　月　　二十五　　日
附錄：本案論罪科刑法條全文
刑法第三百三十條第一項
犯強盜罪而有第三百二十一條第一項各款情形之一者，處七年以上有期徒刑。
刑法第三百三十九條之二第一項
意圖為自己或第三人不法之所有，以不正方法由自動付款設備取得他人之物者，處三
年以下有期徒刑、拘役或一萬元以下罰金。
